【裁判字號】    97,訴,154
【裁判日期】    970529
【裁判案由】    強盜
【裁判全文】
臺灣高雄地方法院刑事判決               97年度訴字第154號
公  訴  人  臺灣高雄地方法院檢察署檢察官
被      告  丙○○
                    （本案
指定辯護人  本院公設辯護人蘇鴻吉
上列被告因強盜案件，經檢察官提起公訴（96年度偵字第31656號）
，本院判決如下：
    主  文
丙○○犯夜間侵入住宅搶奪未遂罪，處有期徒刑壹年。
    事  實
一、丙○○於民國96年11月3 日凌晨4 時許，夜間在高雄市○○○路99號前，因缺錢花用，見乙○○獨自一人肩背皮包返回
    該處，取出鑰匙開門正欲入內，認其為行搶之合適對象，竟
    意圖為自己不法之所有，自後方上前以右手摀住乙○○之口
    鼻，再以左手前手臂頂住乙○○之下顎，壓制乙○○侵入上
    址公寓之樓梯間，惟乙○○因受其壓制而跌躺在樓梯上，丙○○一時鬆手，乙○○則趁機大聲呼救，丙○○再度以一手
    摀住乙○○之口鼻，一手搶奪乙○○之皮包，惟乙○○以口
    咬住丙○○強摀其口鼻之手後復大聲呼救，一邊以腳踢擊丙○○，並與丙○○就該皮包發生拉扯，此時因居住在樓上之
    房東甲○○打開木門欲查看發生何事，丙○○即因聽聞開門
    聲之故，未搶奪得手即驚慌逃離現場，嗣經乙○○報警，經
    警於同日凌晨4 時10分許在高雄市○○路與瑞源路口逮獲丙○○而查知上情。
二、案經高雄市政府警察局新興分局報請臺灣高雄地方法院檢察
    署檢察官偵查起訴。
    理  由
壹、證據能力部分：
    按被告以外之人於審判外之言詞或書面陳述，除法律有規定
    者外，不得作為證據，刑事訴訟法第159 條第1 項定有明文
    ，此即學理上所稱之「傳聞證據排除法則」，而依上開法律
    規定，傳聞證據原則上固無證據能力，但如法律別有規定者
    ，即例外認有證據能力。又按被告以外之人於審判外之陳述
    ，雖不符同法第159 條之1 至之4之規定，而經當事人於審
    判程式同意作為證據，法院審酌該言詞陳述或書面陳述作成
    時之情況，認為適當者，亦得為證據，同法第159 條之5 第
    1 項定有明文。查本判決下列所引用之證據，均經被告及其
    辯護人、檢察官於本院審理中同意作為證據（見本院卷第67
    頁），本院審酌該等傳聞證據作成時之狀況，並無不宜作為
    證據之情形，依前開說明，亦得作為證據。
貳、實體部分：
一、上揭犯罪事實，業據被告丙○○於本院審理中坦承不諱（見
    本院卷第112 頁），核與證人即被害人乙○○、甲○○於審
    理中證述之情節相符，足認被告上揭出於任意性自白應與事
    實相符。
二、公訴意旨雖認：被告以手勒住被害人乙○○之頸部，致使其
    無法抗拒，跌倒在樓梯上，乙○○咬住被告摀住其口鼻之手
    ，趁其鬆手之際大聲呼救，被告再度摀住乙○○口鼻，仍以
    手勒其頸部，適房東開門查看，被告見狀乃搶取乙○○之皮
    包，甫得手旋為乙○○奮力奪回，被告無心再搶而逃離現場
    ，因認被告涉犯刑法第328 條第1 項強盜既遂犯行等情。惟
    按強盜罪之構成，以其所實施之強暴、脅迫，已達於致使人
    不能抗拒之程度為必要，倘其取物手段雖屬不法，而尚未使
    人至於不能抗拒者，縱觸犯他種罪名，尚難以強盜罪論擬。
    又搶奪罪以乘人不及抗拒，掠取其財物為成立要件，雖掠奪
    之際或不免於暴行，然與強盜罪之暴行，必須至使人不能抗
    拒之情形，迥然有別。另所謂強暴，係指直接或間接對於人
    之身體施以暴力，壓制被害人之抗拒，或使被害人處於不能
    抗拒之狀態而言；而強盜罪之所謂「不能抗拒」，係指行為
    人所為強暴、脅迫等不法行為，就當時之具體事實，予以客
    觀判斷，足使被害人身體上或精神上達於不能或顯難抗拒之
    程度而言（最高法院94年度台上字第2401號、第3004號判決
    意旨參照），就公訴人起訴之事實，被告堅詞否認有勒住被
    害人頸部一情，辯稱：我只有摀住被害人口鼻，拉扯皮包，
    但沒得手前，就已逃離等語，經查：
（一）證人即被害人乙○○雖於偵查中證稱：「他（被告）從後
      面來摀住我口鼻，勒住我脖子... 」等語，惟其於審理中
      澄清：「（他摀住你嘴巴時，另一隻手有無勒住你脖子？
      ）我背對著他用右手開門要進去，他從後面摀住我口鼻，
      用右手前手臂壓制我，使我斜躺在樓梯上... 」、「（他
      有無用手勒住你脖子？）沒有。他先從後面摀住我口鼻，
      後來我因受他壓制倒在樓梯正面面向他時，他再度一手摀
      住我口鼻，一手前手臂頂住我的下顎，把我壓倒在上樓梯
      的地方。」是證人所指，係被告有以前手臂抵住其下顎，
      壓制其躺臥樓梯之姿態，而非指被告有強勒住其頸部之行
      為，復核諸其於警詢中之證詞，亦僅提及被告摀住其口鼻
      ，企圖搶走伊之皮包，並未提及被告有勒住其脖子之情事
      ，足認其於審理中之證詞，堪以採信；又被害人跌躺在樓
      梯上，被告鬆手後，被告僅有再度摀住其口鼻，並無勒住
      其頸部之情事，此經證人乙○○於警、偵及審理中證述一
      致，公訴人認被告於搶奪被害人皮包時，有勒住被害人頸
      部一事，顯有誤會。又參諸被害人於審理中證稱：「（被
      告如何出現？）我要開門，他從我後面將我口鼻摀住...
      」、「（你當時可否抗拒他搶取財物行為？）我有抗拒。
      」、「（問：你抗拒他的原因。）本能反應，我錯愕中也
      有踢他，我一時沒有想那麼多。」、「（你咬被告時，是
      他再度摀住你口鼻之前或之後？）之後。」、「（你咬他
      後，他馬上鬆開？）是，這時房東就開門，他就搶我皮包
      要跑走。」（見本院卷第82-84 頁），顯見被告行為當時
      ，乃趁被害人乙○○不備之際，施以不法之腕力，欲將該
      皮包自被害人支配範圍內移轉於自己持有，自係基於搶奪
      之犯意甚明，且本件被告搶奪被害人皮包之際，雖確有強
      摀被害人口鼻之行為，惟其並無勒住被害人頸部之強暴舉
      動，已如前述，其與被害人間之肢體衝突尚屬輕微，且就
      當時之客觀情況觀之，被害人尚有踢擊被告、口咬被告手
      掌，並將皮包搶回之餘裕，尚未到達不能或顯難抗拒之程
      度，是揆諸上開判決意旨，自與刑法第328 條強盜罪之構
      成要件，尚有未合，無從視為與強盜行為相同。
（二）至於本件被告之搶奪行為是否業已得手，經證人乙○○證
      稱：「... 被告要搶皮包，我們互拉，可能因我的零錢散
      一地，被告又聽到房東開門聲音，所以他就跑了。」、「
     （皮包都在拉扯中？）是。」等語（見本院卷第82-83 頁
      ），核與證人即房東甲○○證稱：「我睡到半夜，聽到聲
      音，以為是樓梯有人打架，聽不清楚，我把木門打開，一
      打開看下去一樓，看到乙○○坐在地上，聽到她說『阿姨
      ，我被搶劫。』我馬上跑下去，看到她在撿銅板，我沒有
      看到被告。」等語相符，是該皮包自始均在被害人之實力
      支配之下，並無公訴人所指被告得手後，旋為被害人奮力
      奪回之情事，是其雖已著手搶奪行為，惟尚未得逞一事，
      足堪認定。
（三）又按公寓樓下之「樓梯間」，雖僅供各住戶出入通行，然
      就公寓之整體而言，該樓梯間為該公寓之一部分，而與該
      公寓有密切不可分之關係，故於夜間侵入公寓樓下之樓梯
      間，難謂無同時妨害居住安全之情形，自應成立刑法第32
      1 條第1 項第1 款於夜間侵入住宅之加重要件（最高法院
      76年度台上字第2972號判決可資參照），又刑法第321條
      第1 項所謂無故侵入他人住宅，指無正當理由擅入他人住
      宅而言（最高法院22年度第891 號判例參照），被告於96
      年11月3 日凌晨4 時夜間時分，無故進入高雄市○○○路
      99號之公寓樓梯間，並在該地著手搶奪被害人之皮包一事
      ，業經證人乙○○證稱：「... 他原本要把門關起來，我
      用腳把門堵住，我有大叫，我一直叫，房東太太聽到聲音
      開門，被告緊張，要搶我皮包沒有搶走，就逃走了。」等
      語可證，被告上開犯行顯已構成夜間侵入住宅搶奪未遂罪
      無疑。
三、綜上所述，本件事證明確，被告上開加重搶奪未遂之犯行，
    堪以認定。
四、論罪科刑部分：
    核被告所為，係犯刑法第326 條第2 項、第1 項之加重搶奪
    未遂罪。公訴意旨雖認被告係犯刑法第328 條第1 項之強盜
    罪，然如前所述，被告所為並未使被害人達不能抗拒之程度
    ，且其尚未得逞前即因驚慌逃離，自與強盜既遂罪之要件不
    符，惟因起訴之社會基本事實同一，本院自得變更法條予以
    審理。又被告雖已著手搶奪行為，惟因被害人大聲呼救，被
    告聽見有人開門聲音，倉皇逃離，致未生取得財物之結果，
    係屬未遂犯，應依刑法第25條第2 項之規定，減輕其刑。爰
    審酌被告正值青壯，不思以正當手段取得財物，竟於夜間隨
    機向單身女子行搶，造成被害人事後之心理創傷，經常感到
    害怕，走路常回頭看，此經證人乙○○於偵查中證述在卷，
    其所為對社會治安危害非輕，原應重懲，惟念及被告於偵審
    中均坦承罪行，知所悔悟，且係未遂犯，並未實際造成他人
    身體之傷害或財物之損失，並無所得等一切情狀，量處如主
    文所示之刑，以示懲儆。
據上論斷，應依刑事訴訟法第299 條第1 項前段、第300 條，刑
法第326 條第2 項、第1 項，第25條第2 項，刑法施行法第1條
之1 ，判決如主文。
本案經檢察官郭騰月到庭執行職務。
中    華    民    國    97    年    5     月    29    日
                  刑事第一庭 審判長     法  官 陳明富
                                        法  官 王淑惠
                                        法  官 張琬如
以上正本證明與原本無異。
如不服本判決應於收受本判決後10日內向本院提出上訴書狀，並
應敘述具體理由，如未敘述上訴理由者，應於上訴期間屆滿後20
日內補提理由書狀於本院（均須按他造當事人之人數附繕本）「
切勿逕送上級法院」。
中    華    民    國    97    年    5     月    29    日
                                        書記官 劉甄庭
中華民國刑法第326條
（加重搶奪罪）
犯前條第 1 項之罪，而有第 321 條第 1 項各款情形之一者，處
 1 年以上 7 年以下有期徒刑。
前項之未遂犯罰之。


司法院資訊處製作；財團法人民間司法改革基金會備份。
